臺灣臺北地方法院刑事判決　　　　　　　96年度易字第1764號
公　訴　人　臺灣臺北地方法院檢察署檢察官
被　　　告　甲○○
上列被告因違反毒品危害防制條例案件，經檢察官提起公訴（96
年度毒偵字第1922號），嗣被告為有罪之陳述，經本院裁定進行
簡式審判程序，判決如下：
    主  文
甲○○施用第二級毒品，累犯，處有期徒刑捌月。
    事  實
一、甲○○於民國89年間曾犯施用毒品案件，經本院以89年度毒
    聲字第2404號裁定送勒戒處所觀察、勒戒，因有繼續施用毒
    品傾向，復以89年度毒聲字第2581號裁定令入戒治處所施以
    強制戒治，於90年06月28日停止戒治出所，90年10月27日強
    制戒治期滿執行完畢，並由檢察官以90年度戒毒偵字第259
    號為不起訴處分確定，復於90年至92年間因犯施用毒品案件
    ，經本院以92年毒聲字第843 號裁定至戒治處所施以強制戒
    治，於92年05月27日入戒治所，於93年1月9日因法律修正出
    所，其施用毒品案件並經本院以92年度易字第1780號判決判
    處有期徒刑十月確定，又另犯著作權法及妨害風化案件，分
    別經本院以92年度易字第655 號、93年度簡字第1179號判決
    判處有期徒刑三月、四月確定，嗣定應執行刑為一年二月，
    於94年2月28日縮刑期滿執行完畢，復於95年7月間犯施用毒
    品案件，經臺灣高等法院以95年度上易字第2594號判決判處
    有期徒刑七月確定，於96年8月26日縮刑期滿執行完畢。
二、甲○○猶不知悔改，基於施用第二級毒品安非他命之犯意，
    於96年5月8日18時許（起訴書誤載為於96年5月8日為警採尿
    前回溯96小時內某時），在臺北市○○區○○路公共廁所內
    ，以將安非他命放入玻璃球內燃燒後吸其煙霧之方式，施用
    第二級毒品安非他命一次，嗣於96年05月11日18時許，經警
    員依法採集尿液送鑑定後，始獲上情。
三、案經臺北市政府警察局松山分局報告臺灣臺北地方法院檢察
    署檢察官偵查起訴。
    理  由
一、上開施用第二級毒品之犯罪事實，業據被告甲○○於警詢、
    本院審理時坦承不諱（見96年度毒偵字第1922號卷第3至5頁
    ，本院96年7月30日及96年8月20日審判筆錄），並有下列事
    證可稽：
  (一)被告於96年05月11日18時許為警緝獲後，經警採尿送驗，以
    氣相層析質譜儀法確認檢驗結果，呈安非他命類陽性反應，
    此有臺灣尖端先進生技醫藥股份有限公司96年05月23日所出
    具之濫用藥物檢驗報告、臺北市政府警察局偵辦毒品案件尿
    液檢體委驗單附卷可稽（見96年度毒偵字第1922號卷第6、8
    頁）。
  (二)按92年7月9日新修正之毒品危害防制條例刪除二犯及三犯之
    規定，一改修法前繁雜之處遇程序，僅將施用毒品者簡化區
    分為初犯、再犯，並認施用毒品者係屬病患性犯人，以觀察
    、勒戒戒除其身癮，並以強制戒治去除其心癮。經觀察、勒
    戒或強制戒治執行完畢釋放後，若係五年後再犯該條例第10
    條施用毒品罪者，與同條例第20條第1項、第2項關於「初犯
    」之處理方式相同，檢察官應先聲請法院裁定令被告入勒戒
    處所觀察、勒戒，並視有無繼續施用毒品傾向，決定應予釋
    放、為不起訴之處分，或應聲請法院裁定令入勒戒處所強制
    戒治；若係五年內「再犯」同條例第10條施用毒品罪者，依
    同條例第23條第2 項規定，檢察官則應依法追訴。觀諸該條
    例第20條第3 項之修正理由：「觀察、勒戒或強制戒治五年
    後再犯者，顯見前所實施之觀察、勒戒或強制戒治已足以遮
    斷其施用毒品之癮，為期自新及協助其戒除毒癮，對此五年
    後再犯者，爰明定仍適用初犯之規定，先經觀察、勒戒、強
    制戒治之程序。」及同條例第23條第2 項之修正理由：「為
    配合簡化施用毒品犯之刑事處遇程序，並鑑於經觀察、勒戒
    或強制戒治執行完畢釋放後五年內再犯者，其再犯率甚高，
    原據以實施之觀察、勒戒及強制戒治既已無法收其實效，自
    應施以刑事處遇。」，顯然如施用毒品者係前經觀察、勒戒
    或強制戒治等治療程序執行完畢五年後，始再施用毒品之「
    初犯」，因前所執行之觀察、勒戒或強制戒治已足收戒除毒
    癮之效，自應重新執行觀察、勒戒或強制戒治等治療程序，
    並於治療程序執行完畢後，由檢察官為不起訴處分，毋庸對
    之追訴處罰；反之，在「再犯」之情形，因其先前所為治療
    程序顯未能收戒斷毒癮之效，且考量施用毒品者之再犯率偏
    高，乃簡化其刑事處遇程序，而逕予追訴處罰，不再施以治
    療程序。參酌上開立法理由，修正毒品危害防制條例就施用
    毒品者，祇於「初犯」及「五年後再犯」二種情形，有其追
    訴條件之限制，即須於初犯經觀察、勒戒或強制戒治釋放後
    ，五年內均無施用毒品之行為，始能認其前所實施之觀察、
    勒戒或強制戒治已足遮斷毒癮，而得於五年後再犯時，再予
    適用初犯之規定，重行觀察、勒戒等程序。倘五年內已經再
    犯，被依法追訴處罰，縱其第三次（或第三次以上）施用毒
    品之時間在初犯釋放五年以後，即與「五年後再犯」之情形
    有別，且因已於「五年內再犯」，顯見其再犯率甚高，原實
    施觀察、勒戒或強制戒治，已無法收其實效，而無五年戒斷
    期之存在，自無再經觀察、勒戒及強制戒治之必要，應由檢
    察官逕行起訴，始符新法修正之本旨（最高法院95年度台非
    字第59號、95年度台上字第517 號、第1071號判決意旨及該
    院95年第7 次刑庭會議決定意旨參照）。查被告於89年間曾
    犯施用毒品案件，經本院以89年度毒聲字第2404號裁定送勒
    戒處所觀察、勒戒，因有繼續施用毒品傾向，復以89年度毒
    聲字第2581號裁定令入戒治處所施以強制戒治，於90年06月
    28日停止戒治出所，90年10月27日強制戒治期滿執行完畢，
    並由檢察官以90年度戒毒偵字第259 號為不起訴處分確定，
    復於90年至92年間因犯施用毒品案件，經本院以92年毒聲字
    第843號裁定至戒治處所施以強制戒治，於92年5月27日入戒
    治所，於93年1月9日因法律修正出所，其施用毒品案件並經
    本院以92年度易字第1780號判決判處有期徒刑十月確定，復
    於95年07月間犯施用毒品案件，經臺灣高等法院以95年度上
    易字第2594號判決判處有期徒刑七月確定，於96年08月26日
    縮刑期滿執行完畢之情，有上開本院裁定及判決、臺灣高等
    法院被告前案紀錄表附卷可憑，被告既曾於前揭強制戒治處
    分執行完畢後之五年內再犯施用毒品之罪，經本院判處罪刑
    確定，顯見其再犯率甚高，原實施強制戒治，已無法收其實
    效，而無五年戒斷期之存在，參照前述意旨，被告本案所犯
    施用第二級毒品犯行，已無再施以觀察、勒戒及強制戒治之
    必要，附此說明。
  (三)綜上，足認被告任意性自白與事實相符，本件事證明確，被
    告再犯本件施用第二級毒品犯行可以認定。
二、查安非他命為毒品危害防制條例第2 條第2項第2款所定之第
    二級毒品，不得非法持有、施用。是核被告所為，係犯毒品
    危害防制條例第10條第2 項施用第二級毒品罪。其於施用第
    二級毒品時之持有第二級毒品犯行，為其施用之高度行為所
    吸收，不另論罪。被告於90年至92年間因犯施用毒品案件，
    經本院以92年度易字第1780號判決判處有期徒刑十月確定，
    又另犯著作權法及妨害風化案件，分別經本院以92年度易字
    第655號、93年度簡字第1179號判決判處有期徒刑三月、四
    月確定，嗣定應執行刑為一年二月，於94年02月28日縮刑期
    滿執行完畢之情，有臺灣高等法院被告前案紀錄表在卷可稽
    ，其於有期徒刑執行完畢五年以內故意再犯本件有期徒刑以
    上之罪者，為累犯，依法加重其刑。又被告犯施用毒品案件
    ，經臺灣高等法院以95年度上易字第2594號判決判處有期徒
    刑七月確定，於96年05月11日經臺北市政府警察局松山分局
    警備隊警員乙○○通知被告到案執行，被告主動向警員乙○
    ○表示其前幾天有施用毒品，警員乙○○當時並無知悉或懷
    疑被告有施用毒品之情，業據證人乙○○於本院審理時具結
    證述明確（見本院96年08月20日審判筆錄第2至4頁），然被
    告係因得知至警局後會被採集尿液送驗，就自行坦承施用毒
    品犯行之情，亦據被告供承在卷（見本院96年08月20日審判
    筆錄第4頁），故尚難認被告係因真誠悔悟而為上述自首，
    故不予減輕其刑，併此敘明。爰審酌被告前因施用毒品案件
    經觀察勒戒、強制戒治處分及判決服刑後，猶未戒除施用毒
    品之惡習，其抗拒毒品之意志力顯然薄弱，惟念及被告施用
    毒品僅戕害個人之身體、健康，且犯罪後尚能坦承犯行，尚
    稱有悔意之態度等一切情狀，量處如主文所示之刑。
據上論斷，應依刑事訴訟法第284條之1、第273條之1 第1項、第
299條第1 項前段，毒品危害防制條例第10條第2項，刑法第11條
、第47條第1項，判決如主文。
本案經檢察官江貞諭到庭執行職務
中　　華　　民　　國　　96　　年　　8 　　月　　31　　日
　　　　　　　　　刑事第五庭    法　官　賴秀蘭
以上正本證明與原本無異。
如不服本判決，應於送達後10日內，向本院提出上訴狀。
　　　　　　　　　　　　　　　　書記官　游秀珠
中　　華　　民　　國　　96　　年　　9 　　月　　5 　　日
附錄本案論罪科刑法條：
毒品危害防制條例第10條
施用第一級毒品者，處 6 月以上 5 年以下有期徒刑。
施用第二級毒品者，處 3 年以下有期徒刑。
